【裁判字號】    90,上易,2350
【裁判日期】    901205
【裁判案由】    業務侵占
【裁判全文】
臺灣高等法院臺中分院刑事判決                    九十年度上易字第二三五０號
    上  訴  人  臺灣台中地方法院檢察署檢察官
    被      告  丙○○
右上訴人因業務侵佔案件，不服臺灣台中地方法院九十年度易字第一五五九號中華民
國九十年七月十八日第一審判決（起訴案號：臺灣台中地方法院檢察署八十九年度偵
字第六八八三號），提起上訴，本院判決如左：
      主  文
上訴駁回。
      理  由
一、公訴意旨略以：被告丙○○之夫黃裕勝於民國八十二年間籌組統美餐盒股份有限
    公司 (下稱統美公司），當時黃裕勝其妹婿即告訴人乙○○、丁○○夫妻出資新
    台幣（下同）二百萬元，但公司成立後股東名簿僅登記告訴人乙○○八萬股、告
    訴人丁○○二萬股，八十六年間黃裕勝車禍過世，統美公司改由被告負責經營，
    為從事業務之人，被告竟圖為自己不法之所有，將告訴人乙○○、丁○○之股權
    侵占入己，將告訴人乙○○、丁○○之股權一百五十萬元連同其本人所繼承之股
    權賣與訴外人林素蓮 (業經檢察官為不起訴處分）等人，公司名稱變更為同美食
    股份有限公司 (下稱同美公司），公司負責人變更為林素蓮，告訴人乙○○之股
    份僅餘五萬股。因認被告涉犯刑法第三百三十六條第二項之業務侵占罪嫌等語。
二、按不能證明被告犯罪者，應諭知無罪之判決，刑事訴訟法第三百零一條第一項定
    有明文。復按刑法上之侵占罪，係以侵占自己持有他人之物為要件，所謂他人之
    物，乃指有形之動產、不動產而言，並不包括無形之權利在內，單純之權利不得
    為侵占之客體；股份即股權，乃權利之一種，權利為抽象之法律關係，不得為侵
    占罪之標的 (最高法院七十二年台上字第二三０四號判例、七十六年度台上字第
    六二０四號判決參照)。
三、公訴人認被告涉犯業務侵占罪嫌，係以告訴人乙○○、丁○○於偵查中指訴被告
    將其等在統美公司之股權未經同意盜賣予訴外人林素蓮，證人黃裕發證述及扣案
    之匯款單據影本可資佐證告訴人有投資統美公司之事實，為主要論據。訊據被告
    堅決否認有何業務侵占犯行，辯稱：告訴人二人僅係人頭，公司轉讓時情況很亂
    ，為何告訴人之股份減少，伊亦不知情，亦無侵占其等之股權等語。經查：告訴
    人乙○○、丁○○於偵審中雖指述其等投資統美公司二百萬元，告訴人乙○○、
    丁○○分別取得八萬股、二萬股之股份，被告未經其等同意將其等之股份出賣予
    訴外人林素蓮，告訴人乙○○之股份僅餘五萬股、告訴人丁○○之股份則全部遭
    塗銷云云，然姑不論告訴人二人之指陳是否屬實，因股權僅屬抽象之無形權利，
    並非具體之有形物，而不得為侵占之客體，則被告即便確有處分告訴人二人股權
    之行為，亦與刑法上業務侵佔罪之要件不符，而難遽以刑罰相繩。再者，告訴人
    二人並未委託被告處理其等在統美公司之股份，此業據被告及告訴人乙○○於原
    審九十年七月四日審理時陳明（原審卷第十九頁），是被告即便確有處分告訴人
    二人之股權，亦與背信罪之構成要件不符。原審以此認定被告無罪，核無不符，
    檢察官據告訴人之聲請，提起上訴，為無理由，應予駁回。末查，告訴人聲請檢
    察官上訴意旨另謂：被告之行為，另涉偽造文書之犯嫌云云，惟本院認被告被訴
    業務侵占、背信等罪嫌因與構成要件不符應為無罪已如前述，則偽造文書部分既
    未經檢察官提起公訴，本院自無從審酌，併此敘明。
四、據上論斷，應依刑事訴訟法第三百六十八條，判決如主文。
本案經檢察官甲○○到庭執行職務。
中      華      民      國      九十     年      十二     月     五     日
                                    臺灣高等法院臺中分院刑事第九庭
                                          審判長法  官  陳  筱  珮
                                                法  官  康  應  龍
                                                法  官  趙  春  碧
右正本證明與原本無異。
不得上訴。
                                                書記官  陳  文  琴
中      華      民      國      九十     年      十二     月     六     日
                                                                        Ｉ


司法院資訊處製作；財團法人民間司法改革基金會備份。
